臺灣宜蘭地方法院小額民事判決  
110年度羅小字第87號
原      告  旺旺友聯產物保險股份有限公司

法定代理人  劉自明  
訴訟代理人  朱文瑞  
            彭欣如  
被      告  王勝達  
上列當事人間請求侵權行為損害賠償事件，本院於中華民國110
年11月2日言詞辯論終結，判決如下︰
    主  文
一、被告應給付原告新臺幣（下同）4,604元，及自民國(下同)1
    10年2月14日起至清償日止，按週年利率百分之5計算之利息
    。
二、原告其餘之訴駁回。
三、訴訟費用1,000元由被告負擔百分之24即240元，餘由原告負
    擔。
四、本判決第一項得假執行。
　  理由要領
一、原告主張車輛受損之事實，業據提出道路交通事故現場圖、
    台灣意美汽車股份有限公司新莊廠估價單為憑，並經本院向
    宜蘭縣政府警察局蘇澳分局調閱本件車禍之現場圖、道路交
    通事故調查紀錄表、照片等資料，此有上述蘇澳分局110年1
    月19日警澳交字第1100000881號函及附件可證，而被告已於
    相當時期受合法通知，既未於言詞辯論期日到場，復未提出
    任何書狀以供本院審酌，依民事訴訟法第280條第3項前段準
    用第1項前段規定，視同自認，自堪信原告之主張為真正。
二、按不法毀損他人之物者，被害人得請求賠償其物因毀損所減
    少之價額，民法第196條定有明文；而依民法第196條請求賠
    償物被毀損所減少之價額，得以修復費用為估定之標準，但
    以必要者為限（例如：修理材料以新品換舊品，應予折舊）
    ，此有最高法院77年度第9次民事庭會議決議可資參照。查
    原告主張其承保之車牌號碼000-0000號自用小客車（下稱系
    爭車輛）修理費用共1萬9,222元（包含工資費用8,855元、
    烤漆費用5,295元、零件費用5,072元）等情，業據提出估價
    單為憑（見本院卷第11頁）。其中工資費用8,855元、烤漆
    費用5,295元，無折舊問題。而系爭車輛有關零件部分之修
    復，既以新零件更換被損害之舊零件，則在計算損害賠償額
    時，自應將零件折舊部分予以扣除，始屬必要修復費用。是
    本院參酌行政院所頒固定資產耐用年數表及固定資產折舊率
    之規定，「非運輸業用客車、貨車」之耐用年數為5年，依
    定率遞減法每年折舊1,000分之369，且其最後1年之折舊額
    ，加歷年折舊累計額，其總和不得超過該資產成本原額之10
    分之9。另依營利事業所得稅查核準則第95條第6項規定「固
    定資產提列折舊採用定率遞減法者，以1年為計算單位，其
    使用期間未滿1年者，按實際使用之月數相當於全年之比例
    計算之，不滿1月者，以1月計」。又行政院所頒「固定資產
    耐用年數表」、「固定資產折舊率表」雖係為課稅之用，但
    在折舊計算，尚非不得引為計算之客觀依據。是據此計算，
    系爭車輛自出廠日105年（西元2016年）1月（見本院卷第10
    頁），迄本件事故發生時即108年2月9日，已使用3年2月，
    則零件扣除折舊後之修復費用為1,196元（詳如附表計算式
    ）。是系爭車輛必要回復原狀費用應為1萬5,346元（即8,85
    5元＋5,295元＋1,196元）。
三、按損害之發生或擴大，被害人與有過失者，法院得減輕賠償
    金額或免除之，民法217條第1項定有明文。此項規定之目的
    在謀求加害人與被害人間之公平，倘受害人於事故之發生亦
    有過失時，由加害人負全部賠償責任，未免失諸過酷，是以
    賦與法院得不待當事人之主張，減輕其賠償金額或免除之職
    權。換言之，基於過失相抵之責任減輕或免除，非僅為抗辯
    之一種，亦可使請求權全部或一部為之消滅，故裁判上得以
    職權斟酌之。且於原告因代位被代位人之權利而向被告求償
    時，亦應承繼被代位人之過失，而有該條之適用。查本件系
    爭車輛之駕駛人游岳衡（下逕稱其名）有行經穿越虛線無號
    誌匯入岔路口，支線道車疏未注意左側主線道來車並停讓其
    先行之過失等情，有交通部公路總局臺北區監理所基宜區車
    輛行車事故鑑定會鑑定意見書在卷可證（見本院卷第107頁
    至第109頁），此為原告所不爭執，是游岳衡就系爭事故發
    生，亦屬與有過失。本院審酌被告行經穿越虛線無號誌匯入
    岔路口，疏未減速慢行，未注意右側來車，為系爭事故之肇
    事次因，及斟酌游岳衡行經穿越虛線無號誌匯入岔路口，支
    線道車疏未注意左側主線道來車並停讓其先行，為系爭事故
    肇事主因之過失情節，認游岳衡與被告之過失比例各為70%
    與30%。揆諸前揭之規定，原告即應承擔游岳衡之過失責任
    ，則依被告及原告前述過失比例計算，被告應賠償原告4,60
    4元（計算式：15,346元×30%＝4,604元，元以下四捨五入）
    。
中華民國110年11月16日
                    羅東簡易庭　法　官　蔡仁昭
以上正本證明與原本無異。
如不服本判決，應於送達後20日內，以判決違背法令為理由，向
本院提出上訴狀並表明上訴理由（上訴理由應表明：(一)原判決
所違背之法令及其具體內容；(二)依訴訟資料可認為原判決有違
背法令之具體事實），如於本判決宣示後送達前提起上訴者，應
於判決送達後20日內補提上訴理由書（須附繕本）。
如委任律師提起上訴者，應一併繳納上訴審裁判費。 
中華民國110年11月16日
                                書記官　劉婉玉
附表：
折舊時間           金額
第1年折舊值        5,072×0.369=1,872
第1年折舊後價值    5,072-1,872=3,200
第2年折舊值        3,200×0.369=1,181
第2年折舊後價值    3,200-1,181=2,019
第3年折舊值        2,019×0.369=745
第3年折舊後價值    2,019-745=1,274
第4年折舊值        1,274×0.369×（2/12）=78
第4年折舊後價值    1,274-78=1,196

 計  算  書 
 項        目             金   額（新臺幣）       備註
 第一審裁判費                  1,000元
 合        計                  1,000元

附錄：
一、民事訴訟法第436條之18第1項：
    （小額訴訟程序）判決書得僅記載主文，就當事人有爭執事
    項，於必要時得加記理由要領。
二、民事訴訟法第436條之24第2項：
    對於小額程序之第一審裁判上訴或抗告，非以其違背法令為
    理由，不得為之。
三、民事訴訟法第436條之25：
    上訴狀內應記載上訴理由，表明下列各款事項：
    (一)原判決所違背之法令及其具體內容。
    (二)依訴訟資料可認為原判決有違背法令之具體事實。